【裁判字號】    99,簡上,380
【裁判日期】    990624
【裁判案由】    傷害
【裁判全文】
臺灣桃園地方法院刑事判決             99年度簡上字第380號
上  訴  人
即  被  告  甲○○
上列上訴人即被告因傷害案件，不服本院刑事庭於民國99年3 月
12日所為之99年度壢簡字第319 號第一審刑事簡易判決（聲請簡
易判決處刑案號：98年度偵字第13499 號），提起上訴，本院管
轄之第二審合議庭判決如下：
    主  文
上訴駁回。
甲○○緩刑貳年。
    事  實
一、甲○○係陳國華之配偶，而陳國華自民國95年9 月19日起，
    即透過仲介公司雇用印尼籍之BINTI IMROATUSHOLIHAH （中
    文姓名乙○，以下均以中文姓名稱之），在陳國華、甲○○
    共同居住之桃園縣楊梅鎮○○路○ 段273 號擔任家庭看護。
    詎甲○○於98年4 月9 日上午某時，在上址住處內見乙○仍
    臥躺於沙發上未起床打掃，竟心生不滿而基於傷害之犯意，
    先以手抓乙○之頭髮使乙○起身後，再以腳踢乙○之背部，
    復再以手抓乙○之頭髮要求渠上樓晾衣，致乙○受有頭皮及
    背部挫傷（聲請簡易判決處刑書贅載顏面、雙手挫傷）等傷
    害。嗣因乙○報警處理，始知上情。
二、案經乙○訴由桃園縣政府警察局桃園分局報請臺灣桃園地方
    法院檢察署檢察官偵查後聲請以簡易判決處刑。
    理  由
一、被告甲○○固不否認告訴人乙○係其配偶陳國華所雇用之家
    庭看護工，並與其及陳國華共同居住在上址住處，惟矢口否
    認有何傷害之犯行，辯稱：告訴人平日與其家人之相處狀況
    和睦，且告訴人先前曾多次竊取其家中物品，經其發現後，
    其均不予追究，故其實無毆打告訴人之可能與必要；又告訴
    人事後前往敏盛綜合醫院就診之結果，不僅醫師診斷之傷勢
    與告訴人指訴遭毆打之過程不符，且告訴人平日皮膚即會有
    紅腫、龜裂現象，而經其帶同告訴人至「連中醫診所」就診
    時，該診所之連振坤醫師表示此應係因告訴人疑似患有「雷
    諾氏症」所致，則告訴人所稱遭其毆打之「傷勢」，亦有可
    能係告訴人上開疾病導致之紅腫。準此，既告訴人之指訴不
    實，當不得僅憑單一之測謊鑑定報告而認定被告之犯行云云
    ，經查：
    (一)上開犯罪事實，業據證人即告訴人乙○於偵查中具結證稱
      ：被告於98年4 月8 日晚間以洗衣機清洗衣服後，卻在翌
      日早晨發現衣服尚未晾好，而當時渠仍躺在2 樓之沙發上
      ，被告即抓渠之頭髮叫渠起來，並踢渠之背部，後再抓渠
      之頭髮到5 樓晾衣服等語綦詳，且告訴人事後前往敏盛綜
      合醫院就診時，醫師之診斷結果為「頭皮、背部挫傷」，
      有該院之診斷證明書1 紙在卷可稽，其傷勢亦與告訴人指
      訴遭毆打之經過相符；又經檢察官囑託內政部警政署刑事
      警察局就被告為測謊鑑定後，其鑑定結果為：被告於測前
      會談否認有關用任何方式（拉頭髮、掃把打、用腳踢）打
      被害人（乙○BINTI ），經Polygraph 儀器先以熟悉測試
      法【The Acquaintance Test （ACT ）】檢測被告之生理
      圖譜反應情形正常並讓其熟悉測試流程後，再以區域比對
      法【The Zone Comparison Technique （ZCT ）】測試，
      經採數據分折法比對，分析測試結果，被告對「你有用任
      何方式（拉頭髮、掃把打、用腳踢）打她（乙○BINTI ）
      嗎？」、「有關本案你有用任何方式（拉頭髮、掃把打、
      用腳踢）打她（乙○（BINTI ）嗎？」及「你有抓扯（搖
      晃）她（乙○BINTI ）的頭髮嗎？」等問題所回答之「沒
      有」，均呈不實反應，有該局於98年9 月23日出具之刑鑑
      字第0980132598號鑑定書1 份附卷可憑，自堪以認定。
    (二)被告雖以前揭情詞置辯，惟查：
      1.證人即告訴人於偵查中已明確證稱當日被告係以手拉渠
        之頭髮及以腳踢渠之背部，而上開診斷證明書另記載之
        「顏面、雙手挫傷」之傷害，則係因渠長期遭受被告及
        陳國華毆打所造成等語明確，是雖告訴人證稱之除98年
        4 月9 日外，渠長期遭被告及陳國華毆打一節未為檢察
        官所採信而於本案併予聲請簡易判決處刑（被告部分未
        據檢察官起訴，而陳國華部分則係另由檢察官為不起訴
        處分），惟告訴人既得明確證述當日僅有遭被告以上開
        所述方式毆打，且渠嗣後經敏盛綜合醫院之醫師診斷，
        亦確受有「頭皮、背部挫傷」之傷害，兩者互核相符，
        自仍足堪告訴人所受該傷勢係因被告之傷害行為所造成
        ，是被告辯稱告訴人指訴遭毆打之過程與敏盛綜合醫院
        醫師診斷之傷勢不符云云，即非可採信。又告訴人實際
        上僅因被告之傷害犯行而受有「頭皮、背部挫傷」之傷
        害，已為本院所認定如上，則檢察官於聲請簡易判決處
        刑書記載告訴人另受有「顏面、雙手挫傷」之傷勢，即
        有誤會，附此敘明。
      2.經本院依職權函詢敏盛綜合醫院有關告訴人經該院醫師
        診斷之上揭傷勢，是否為外力所造成，或係可能為「雷
        諾氏症」所引發之皮膚龜裂後，該院乃係回覆以：一般
        而言，「挫傷」是指外力或外來器具對人體軟組織的撞
        擊所產生的軟組織傷害，可能沒有傷口，僅有紅腫、瘀
        紫、腫脹等皮下軟組織的傷害。至於是否為「雷諾氏症
        」所引發之皮膚龜裂，則無法因此證明等語，有該院99
        年6 月1 日敏總（醫）字第20101991號函所附法院來函
        回覆意見表在卷可參，則既該院醫師已明確在診斷證明
        書上記載「挫傷」，即足認告訴人所受上開傷勢應均係
        因外力所導致；再經本院依被告之聲請而向「連中醫診
        所」函詢告訴人之相關就診紀錄後，該診所之負責人連
        振坤亦函覆：經查病歷檔案，並無乙○就診紀錄，但有
        時患者只是諮商、衛教，並未治療、服藥的情形下，不
        予紀錄。或者至親朋好友門診時為圖方便，疏於紀錄。
        而該君是否屬於上列情形，無法完全確認等語，有該診
        所之回函1 紙在附可佐，而無法證明被告辯稱之其曾帶
        同告訴人至「連中醫診所」就醫，並診斷出告訴人患有
        「雷諾氏症」一節為真，是被告空言辯以告訴人皮膚之
        紅腫、龜裂應係自身患有「雷諾氏症」而造成，並非係
        遭其毆打所致云云，亦不足採信。
      3.按測謊鑑定，因其結果未具有全然之準確性，固不得採
        為判決之唯一及絕對之依據；惟該項鑑定係依一般人在
        說謊時，會產生遲緩、緊張、恐懼、不安等心理波動現
        象，乃以科學方法，由鑑定人利用測謊儀器，將受測者
        之上開情緒波動反應情形加以紀錄，用以判別受測者之
        供述是否真實。故測謊鑑定，倘鑑定人具備專業之知識
        技能，所測試之問題及其方法又具專業可靠性時，該測
        謊結果，如就否認犯罪有不實之情緒波動反應，仍非不
        得供為有罪判決之參考（最高法院93年度臺上字第 327
        號判決要旨參照）。本案經檢察官於偵查中囑託內政部
        警政署刑事警察局對被告為測謊鑑定後，被告就否認犯
        罪確有不實情緒波動一節，業如上述，而本院再審酌該
        鑑定業經受測人即被告同意配合且身心、意識狀況正常
        、測謊人員王添璟具有良好之專業訓練與相當之經驗、
        所測試之問題、方法又具專業可靠性等情狀，則揆諸上
        開說明，該測謊之結果，自得供作本院認定本案被告犯
        罪事實之參考，況承上所述，本案除測謊之鑑定報告外
        ，尚有證人即告訴人之證述、診斷證明書足以佐證被告
        確有傷害犯行，故被告辯稱不得僅憑單一之測謊鑑定報
        告而推論其犯罪云云，仍非可採。
    (三)被告另辯稱之告訴人平日與其家人之相處狀況和睦，且告
      訴人先前曾多次竊取其家中物品，經其發現後，其亦不予
      追究之情，固據提出告訴人與被告子女玩樂之照片2 幀及
      切結書1 紙為證，然告訴人於98年4 月9 日遭被告毆打後
      即離開被告上開住處，並在翌日旋通報業經駐台北印尼經
      濟貿易代表處印勞安置中心安置，有受聘僱外國人安置通
      報表1 份在卷可稽，則被告所提出之上開照片，顯係先前
      所拍攝，當無法證明迄案發當日，告訴人與被告家人仍確
      相處和睦，且被告必不會因一時情緒不佳而毆打告訴人；
      又縱告訴人曾書立承諾不再竊取物品之切結書，惟此亦與
      被告會否毆打告訴人無必然關聯性，是憑此均不足使本院
      為有利於被告之認定。末被告雖聲請本院將告訴人送請測
      謊，惟告訴人為印尼籍人士，且迭於警詢、偵查及本院審
      理中，均需透過通譯之協助，始得清楚表達意思，堪認渠
      並未具有得以中文溝通之能力，而對照測謊鑑定係依一般
      人在說謊時，會產生遲緩、緊張、恐懼、不安等心理波動
      現象，而由鑑定人利用測謊儀器，將受測者之上開情緒波
      動反應情形加以紀錄，用以判別受測者之供述是否真實之
      特性，則告訴人是否適宜接受測謊鑑定，實有疑義，況本
      案被告確有傷害告訴人之行為一節，既業據本院所認定，
      是被告此項證據調查之聲請，本院認即無調查之必要，再
      予敘明。
    (四)此外，復有女傭／看護工契約及告訴人受傷照片可參，是
      本案事證明確，被告犯行洵堪認定，自應依法論科。
二、核被告甲○○所為，係犯刑法第277 條第1 項之普通傷害罪
    。原審以被告犯罪事證明確，援引刑事訴訟法第449 條第 1
    項前段、第3 項、第454 條第2 項，刑法第277 條第1 項、
    第41條第1 項前段，刑法施行法第1 條之1 第1 項、第2 項
    前段，並審酌被告犯罪之動機、告訴人受傷程度非重、犯罪
    後態度、智識程度、品行等一切情狀，量處被告拘役40日，
    並諭知如易科罰金，以新臺幣1,000 元折算1 日（被告於為
    本案犯行後，刑法第41條第1 項前段雖業經修正公布施行，
    惟修正後之規定僅係將原條文中「個」字刪除以使法律用語
    明確，是對被告而言，並無有利、不利之情形，非屬法律之
    變更，自無庸為新舊法之比較），經核認事用法均無違誤，
    量刑亦屬妥適，應予維持。被告上訴意旨猶以前揭情詞否認
    犯行云云，指摘原判決不當，為無理由，應予駁回。
三、惟查：被告前未曾因故意犯罪而受有期徒刑以上刑之宣告，
    此有臺灣高等法院被告前案紀錄表在卷可稽，僅係因一時失
    慮致罹刑章，且於犯後已於本院審理中與被告達成和解，有
    和解筆錄可佐，而告訴人亦當庭表示願意原諒被告，不再追
    究被告之刑責，足見被告經此刑之宣告後，應知警惕而無再
    犯之虞，是本院認上開所宣告之刑以暫不執行其刑為當，爰
    併依刑法第74條第1 項第1 款之規定，諭知緩刑2 年，以啟
    自新。
據上論斷，應依刑事訴訟法第455 條之1 第3 項、第364 條、第
368 條，刑法第74條第1 項第1 款，判決如主文。
本案經檢察官馮造庭到庭執行職務。
中    華    民    國    99    年    6     月    24    日
                    刑事第十庭  審判長法  官  江德民
                                      法  官  黃鏡芳
                                      法  官  蘇昌澤
以上正本證明與原本無異。
不得上訴。
                                      書記官  李佳穎
中    華    民    國    99    年    6     月    25    日
附錄論罪科刑依據之法條：
中華民國刑法第277條
（普通傷害罪）
傷害人之身體或健康者，處 3 年以下有期徒刑、拘役或 1 千元
以下罰金。
犯前項之罪因而致人於死者，處無期徒刑或 7 年以上有期徒刑
；致重傷者，處 3 年以上 10 年以下有期徒刑。

司法院資訊處製作；財團法人民間司法改革基金會備份。
